# 陈版,投资成本是如何确认?

提问人：jjyy11 时间：2011-04-08 23:06:59
本公司投资一家房地产公司，注册资本为 1 亿元，占其股权比为20%，同时本公司借款 2 个亿给房地产公司，本公司与房地产公司约定借款利率为15%， 2 年后本金归还完毕。若 2 年后房地产公司不能偿还债务，则本公司将出资1.2亿元收购房地产另一股东60%的股份。收购后本公司占80%股份，另外利率下调至6%（已支付的利息款也是按6%计算）。 请问陈老师， 1 、 本公司对借款是否先按约定借款利率为15%计算收益？ 2 、 若房地产公司不能偿还到期债务，本公司收购股权后成为第一大股东，则新增投资成本是1.2亿元计算？还是需要考虑增加9%的利率差？

回答人：chenyiwei
建议先了解一下这样规定的背景和双方真实的商业意图，以及预计最后出现哪个结果的可能性更大、收购另一股东60%的股份定价为1.2亿元的主要考虑和依据是什么。 另外，在 2 年的借款期间，本公司所持的 20 ％股权在表决权、分红权方面是否受到限制？ 个人怀疑该交易的实质是否为本公司向房地产公司提供年利率 15 ％的借款，该公司的原控股股东以股权作为质押？

回答人：chenyiwei
回复 藤椅 jjyy11 的帖子如果预计 2 年后还款有一定保证，则说明 2 年后以 6000 万元获取借款方 60 ％股权并不是首要的交易目的。则目前情况下，可以按 15 ％利率计算确认该借款的利息收入。 如果到期后因对方无力还款而行使购股权从而达到控股，则增持股权的成本按解释 4 号第三条关于分步购买实现非同一控制下合并的规定确定。本公司同时放弃的 9 ％利差属于与企业合并同时发生的其他交易或事项，不计入合并成本，应计入当期损益处理。 还需要确认的一个问题是：本公司所持的 20 ％股权是否为真实的股权投资，以后 2 亿元借款到期还本付息之后，这部分股权也是不会转让或退出的？

回答人：chenyiwei
回复 报纸 jjyy11 的帖子购买 60 ％股权时放弃的 9 ％利差应计入购买方的营业外支出。

回答人：chenyiwei
回复 7 楼 jjyy11 的帖子与企业合并同时发生，但不属于企业合并的其他交易和事项，应当按照其他适用的会计准则单独予以处理，不构成企业合并的组成部分。
IFRS 3(2008).第 51 、 52 段： Determining what is part of the business combination transaction 51 The acquirer and the acquiree may have a pre-existing relationship or other arrangement before negotiations for the business combination began, or they may enter into an arrangement during the negotiations that is separate from the business combination. In either situation, the acquirer shall identify any amounts that are not part of what the acquirer and the acquiree (or its former owners) exchanged in the business combination, ie amounts that are not part of the exchange for the acquiree. The acquirer shall recognise as part of applying the acquisition method only the consideration transferred for the acquiree and the assets acquired and liabilities assumed in the exchange for the acquiree. Separate transactions shall be accounted for in accordance with the relevant IFRSs. 52 A transaction entered into by or on behalf of the acquirer or primarily for the benefit of the acquirer or the combined entity, rather than primarily for the benefit of the acquiree (or its former owners) before the combination, is likely to be a separate transaction. The following are examples of separate transactions that are not to be included in applying the acquisition method: (a) a transaction that in effect settles pre-existing relationships between the acquirer and acquiree; (b) a transaction that remunerates employees or former owners of the acquiree for future services; and (c) a transaction that reimburses the acquiree or its former owners for paying the acquirer's acquisition-related costs. Paragraphs B50–B62 provide related application guidance. B50 The acquirer should consider the following factors, which are neither mutually exclusive nor individually conclusive, to determine whether a transaction is part of the exchange for the acquiree or whether the transaction is separate from the business combination: (a) the reasons for the transaction—Understanding the reasons why the parties to the combination (the acquirer and the acquiree and their owners, directors and managers—and their agents) entered into a particular transaction or arrangement may provide insight into whether it is part of the consideration transferred and the assets acquired or liabilities assumed. For example, if a transaction is arranged primarily for the benefit of the acquirer or the combined entity rather than primarily for the benefit of the acquiree or its former owners before the combination, that portion of the transaction price paid (and any related assets or liabilities)
is less likely to be part of the exchange for the acquiree. Accordingly, the acquirer would account for that portion separately from the business combination. (b) who initiated the transaction—Understanding who initiated the transaction may also provide insight into whether it is part of the exchange for the acquiree. For example, a transaction or other event that is initiated by the acquirer may be entered into for the purpose of providing future economic benefits to the acquirer or combined entity with little or no benefit received by the acquiree or its former owners before the combination. On the other hand, a transaction or arrangement initiated by the acquiree or its former owners is less likely to be for the benefit of the acquirer or the combined entity and more likely to be part of the business combination transaction. (c) the timing of the transaction—The timing of the transaction may also provide insight into whether it is part of the exchange for the acquiree. For example, a transaction between the acquirer and the acquiree that takes place during the negotiations of the terms of a business combination may have been entered into in contemplation of the business combination to provide future economic benefits to the acquirer or the combined entity. If so, the acquiree or its former owners before the business combination are likely to receive little or no benefit from the transaction except for benefits they receive as part of the combined entity. Effective settlement of a pre-existing relationship between the acquirer and acquiree in a business combination (application of paragraph 52(a)) B51 The acquirer and acquiree may have a relationship that existed before they contemplated the business combination, referred to here as a 'pre-existing relationship'. A pre-existing relationship between the acquirer and acquiree may be contractual (for example, vendor and customer or licensor and licensee) or non-contractual (for example, plaintiff and defendant). B52 If the business combination in effect settles a pre-existing relationship, the acquirer recognises a gain or loss, measured as follows: (a) for a pre-existing non-contractual relationship (such as a lawsuit), fair value. (b)
for a pre-existing contractual relationship, the lesser of (i) and (ii): (i) the amount by which the contract is favourable or unfavourable from the perspective of the acquirer when compared with terms for current market transactions for the same or similar items. (An unfavourable contract is a contract that is unfavourable in terms of current market terms. It is not necessarily an onerous contract in which the unavoidable costs of meeting the obligations under the contract exceed the economic benefits expected to be received under it.) (ii) the amount of any stated settlement provisions in the contract available to the counterparty to whom the contract is unfavourable. If (ii) is less than (i), the difference is included as part of the business combination accounting. The amount of gain or loss recognised may depend in part on whether the acquirer had previously recognised a related asset or liability, and the reported gain or loss therefore may differ from the amount calculated by applying the above requirements.因此，在你所说的案例中，个人理解利差的豁免不是企业合并的组成部分，可以先按修改债务条款进行处理后，购买方相应确认营业外支出，但同时也增加了企业合并中取得的被购买方净资产，相应减少企业合并中确认的商誉。